【裁判字號】    99,重訴,733
【裁判日期】    990722
【裁判案由】    分配表異議之訴
【裁判全文】
臺灣臺北地方法院民事裁定             99年度重訴字第733號
原      告  財政部臺北市國稅局
法定代理人  丁○○
訴訟代理人  丙○○
被      告  甲○○○○○○○  .
法定代理人  乙○○
被      告  李紀曾
上二人共同
訴訟代理人  葉建廷律師
            陳宇莉律師
上列當事人間分配表異議之訴事件，本院裁定如下：
    主  文
原告之訴駁回。
訴訟費用由原告負擔。
理  由
一、按原告之訴，有起訴不合程式或不備其他要件者，法院應以
    裁定駁回之，民事訴訟法第249條第1項第6款定有明文。次
    按「債權人或債務人對於分配表所載各債權人之債權或分配
    金額有不同意者，應於分配期日一日前，向執行法院提出書
    狀，聲明異議。」、「執行法院對於異議認為正當，而到場
    之債務人及有利害關係之他債權人不為反對之陳述或同意者
    ，應即更正分配表而為分配。」、「依強制執行法第40條第
    1項更正之分配表，應送達於未到場之債務人及有利害關係
    之他債權人。前項債務人及債權人於受送達後三日內不為反
    對之陳述者，視為同意依更正分配表實行分配。其有為反對
    陳述者，應通知聲明異議人。」、「異議未終結者，為異議
    之債權人或債務人，得向執行法院對為反對陳述之債權人或
    債務人提起分配表異議之訴。聲明異議人未於分配期日或受
    通知有反對陳述之情形起十日內向執行法院為起訴之證明者
    ，視為撤回其異議之聲明。前項期間，於第40條之1有反對
    陳述之情形，自聲明異議人受通知之日起算。」，強制執行
    法第39條第1項、第40條第1項、第40條之1及第41條第1項前
    段、第3項、第4項分別定有明文。又參照民國85年10月9日
    修正公布強制執行法第41條之修正理由所示：「本條原規定
    異議人未為起訴之證明者，僅生執行法院得依原定分配表實
    行分配之效果，其所提起之訴訟，仍須進行，致生分配程序
    已終結，而仍須進行無益訴訟程序之現象。為加重異議人未
    為起訴證明之失權效果，爰參考德國民事訴訟法第881條及
    日本民事執行法第90條第6項之立法例，規定未於十日內為
    此證明者，視為撤回其異議之聲明。其異議既不復存在，執
    行法院當然應依原定分配表實行分配，受訴法院亦應以其訴
    為不合法，裁定駁回之，以避免執行及訴訟程序之拖延。」
    ，可知關於分配表異議之訴，以異議人對於分配表聲明異議
    繼續存在為要件；而債權人或債務人對於分配表所載之債權
    或分配金額有不同意者，應聲明異議，若債務人或有利害關
    係之他債權人對其異議為反對之陳述，聲明異議人即應於分
    配期日或受通知有反對陳述情形日起10日內向執行法院為起
    訴之證明，否則其聲明異議視為撤回，原為爭執之債權或分
    配金額自應歸入先為分配之無異議部分，最高法院98年度臺
    上字第1730號判決可資參照。準此，倘聲明異議人未於10日
    內向執行法院為起訴之證明，即難認其符合強制執行法第41
    條第1項所定「異議未終結」之要件，受訴法院自應依民事
    訴訟法第249條第1項第6款起訴不備其他要件為理由，裁定
    駁回原告之訴。
二、原告起訴主張：訴外人亞歷山大股份有限公司（下稱亞歷山
    大公司）截至98年11月4日止積欠國稅總金額為新臺幣（下
    同）62,367,692元，而本院民事執行處拍賣該公司之商標權
    ，拍得金額為8,050,000元，然並未依「法院及海關拍賣或
    變賣貨物課徵營業稅作業要點」第5點規定於拍賣前通知所
    在地主管營業稅稽徵機關即原告所屬中北稽徵所（下稱中北
    稽徵所）。嗣於98年10月I5日拍定後，始於98年l0月29日以
    北院隆97執戊字第ll9037號函徵詢原告，原告於98年11月5
    日以財北國稅中北服字第0980026960號函檢送參與分配債權
    計算書及核算應課徵營業稅383,333元。依本院民事執行處
    之分配表，原告僅獲分配營業稅383,333元，但亞歷山大公
    司積欠之國稅62,367,692元卻認定係屬拍定後參與分配，僅
    得就原參與分配債權人受償餘額而受清償。惟原告係對於亞
    歷山大公司有稅捐債權之機關，本院民事執行處97年執字第
    119037號亞歷山大公司商標權之強制執行金額計算書分配表
    中，僅將原告之租稅債權列為次普通債權，與稅捐稽徵法第
    6條規定相違。又前揭分配表之附註中提及，該商標權於98
    年10月15日拍賣終結，而原告係於98年11月9日始來函聲明
    參與分配，故依強制執行法第32條第2項規定僅得就債權人
    受償餘額而受清償，然此與強制執行法第34條第2項及辦理
    強制執行事件應行注意事項第19條第5項等規定有違。縱然
    ，原告於拍賣終結後，始具文聲請參與分配，然由於租稅之
    債權有優先受償性，尚不受強制執行法第32條第1項法定參
    與分配期間之限制，而仍得就債務人之一切財產優先受償。
    爰依強制執行法第41條之規定，提起分配表異議之訴。並聲
    明：本院民事執行處97年度執字第119037號強制執行事件，
    於98年1月9日作成之分配表，其中原告之國稅62,367,692元
    （次序12）積欠部分列為優先債權而為分配，被告甲○○○○○○○
    ○○○○○○○（次序5、6、9、10）及被告李紀曾（次序7、8）債
    權分配額共計7,197,547元部分應予排除於租稅債權之前。
三、被告則以：被告與亞歷山大公司間清償債務強制執行事件，
    前業經本院以97年度執字第119037號案件辦理強制執行事件
    ，並於98年10月15日拍賣終結在案。原告雖於98年12月18日
    以98年12月16日財北國稅中北服字第0980214399號函對本院
    於98年11月9日作成之分配表聲明異議，惟被告均已依法為
    反對陳述，並經本院以99年1月7日北院隆97執戊字第119037
    號函通知原告上情，然原告遲至99年4月16日始提起本件分
    配表異議之訴，顯已逾越強制執行法第41條第3項所規定10
    日之期限，其聲明異議依法應視為撤回，原為爭執之債權或
    分配金額自應歸入先為分配之無異議部分，原告不得再為爭
    執等語，資為抗辯。並聲明：原告之訴駁回。
四、經查，本院97年度執字第119037號清償債務強制執行事件，
    於98年11月10日製作分配表後，原告即於98年12月18日以其
    對於亞歷山大公司之租稅債權優先於被告之普通債權，且不
    受強制執行法第32條第1項參與分配期間之限制為由，對分
    配表聲明異議，嗣本院執行處於98年12月21日將原告提出之
    聲明異議狀轉知被告。被告於98年12月29日提出陳述意見狀
    ，對原告之異議為反對陳述，本院執行處乃於99年1月7日以
    北院隆97執戊字第119037號函通知原告應於10日內就所異議
    之事項向管轄法院起訴並本院民事執行處為起訴之證明，業
    據本院依調閱前97年度執字第119037號執行卷宗核閱屬實。
    原告既受通知被告有反對陳述，揆諸前開說明，原告對被告
    提起分配表異議之訴之起訴證明期間，應自該日起算。然原
    告遲至99年4月16日始提起本件分配表異議之訴，有原告書
    狀上本院收狀戳在卷可稽（本院卷第4頁），顯已逾10日之
    期間，揆諸首揭說明，依法視為原告撤回其對分配表異議之
    聲明，分配表之異議程序業已終結，則其提起本件分配表異
    議之訴，即非合法，其起訴乃不備其他要件，且無法補正，
    爰依民事訴訟法第249 條第1項第6款規定，裁定駁回之。
五、依民事訴訟法第249條第1項第6款、第95條、第78條，裁定
    如主文。
中    華    民    國    99    年    7     月    22    日
                  民事第四庭    審判長法  官  周祖民
                                      法  官  張文毓
                                      法  官  林怡伸
以上正本係照原本作成
如對本裁定抗告須於裁定送達後10日內向本院提出抗告狀，並繳
納抗告費新臺幣1,000元
中    華    民    國    99    年    7     月    22    日
                                      書記官  施若娟

司法院資訊處製作；財團法人民間司法改革基金會備份。
